臺灣板橋地方法院刑事判決　　　　　　　　　　　　　九十一年度自字第一八三號
　　自　訴　人　合德交通有限公司
　　代　表　人　乙○○
　　自訴代理人　甲○○
　　　　　　　　丁○○
　　被　　　告　丙○○
右列被告因侵占案件，經自訴人提起自訴，本院判決如左：
    主  文
丙○○無罪。
    理  由
一、自訴意旨略以：被告丙○○於民國九十年六月二十八日，在臺北縣新莊市○○路
    一四八號與設於該址之合德交通有限公司（下稱合德公司），訂立臺北縣計程車
    客運業自備車輛參與經營契約書，而向合德公司借用三Ｎ─四五一號車牌兩面，
    丙○○則以自備之車輛，參與計程車客運之營運，雙方並約定丙○○每月應按時
    繳付管理服務費且負擔該車牌照稅、燃料稅、違規罰單等費用，詎丙○○借得車
    牌後，自九十年七月二十八日起至九十一年一月二十八日止，積欠管理費等共計
    一萬八千一百三十元，經自訴人迭次催索並請求返還車牌，被告均置之不理，嗣
    後竟逃逸無蹤，因認被告涉有侵占罪嫌云云。
二、按犯罪事實應依證據認定之，無證據不得推定其犯罪事實。又不能證明被告犯罪
    者，應諭知無罪之判決，刑事訴訟法第一百五十四條、第三百零一條第一項分別
    定有明文，再按刑法第三百三十五條第一項之侵占罪，須以被告主觀上有變易自
    己所持有他人之物為自己不法所有之意思，始足成立，如僅將持有之物延不交還
    或有其他原因致一時未能交還，既缺乏主觀要件，即難遽以該罪相繩。本件自訴
    人合德公司自訴被告丙○○涉犯侵占罪嫌，主要係以被告於九十年六月二十八日
    與其簽訂臺北縣計程車客運業自備車輛參與經營契約書，約定以被告所有二００
    一年份、國瑞廠牌、排氣量一九九八ＣＣ小客車一部，登記靠行於自訴人公司，
    並使用自訴人公司向監理機關申請車牌號碼三Ｎ─四五一號之營業牌照懸掛於該
    車，供經營計程車載客營業，其明知上開車牌為自訴人所有，詎經自訴人屢次催
    索繳納管理費等規費，並以存證信函終止靠行契約，請求返還車牌，仍置之不理
    ，嗣逃逸無蹤，並提出上開臺北縣計程車客運業自備車輛參與經營契約書及存證
    信函各一份為憑，因認被告涉有刑法上侵占罪嫌云云。訊據被告丙○○固坦認積
    欠自訴人前開管理費等規費未繳，且仍使用三Ｎ─四五一號車牌之事實，然辯稱
    係因經濟因素，打算今年六月驗車時，一次繳清欠款等語，經查：
(一)、自訴人對被告提起本件侵占自訴後，被告業迅就前開積欠自訴人之款項，與自訴
    人達成和解，並已清償自訴人一萬元，其餘欠款分期繳納，且自訴人從旁了解被
    告之困境，願再給被告一次機會，請庭上高抬貴手，從輕裁處等情，有自訴人與
    被告九十一年五月十六日書立之和解書一紙在卷可稽，是被告雖於收受存證信函
    後未立即處理積欠自訴人款項事宜，持有之號牌則延未交還，然觀諸其於自訴人
    提起自訴後迅與自訴人達成和解，並已清償部分款項等情，尚難認被告持有前開
    號牌主觀上有何意圖為自己不法所有之侵占犯意。
(二)、又按汽車牌照包括號牌、行車執照及拖車使用證，為行車之許可憑證，由汽車所
    有人向公路監理機關申請登記，經清繳其所有違反公路法與道路交通管理處罰條
    例規定之罰鍰及未繳納之汽車燃料使用費並檢驗合格後發給之。又汽車牌照不得
    偽造、變造或矇領，並不得借供他車使用或使用他車牌照行駛。道路交通安全規
    則第八條前段、第十條分別定有明文。析言之，號牌暨行車執照，乃汽車所有人
    將其所有之汽車，依上開規定向公路監理機關申請登記，並經檢驗合格後，始由
    監理機關發給汽車所有人持有，以備車輛監理暨警察機關查驗管理之用，而為行
    車之許可憑證，是號牌及行車執照性質上僅屬政府機關為管理查驗車輛，而發給
    汽車所有人之行車許可憑證，汽車所有人於領得號牌後本應將之懸掛於車輛上始
    得於路上駕駛該車行駛，再本件自訴人與被告約定，由自訴人依被告所提供之車
    體向監理機關領得上開號牌後，交與被告做為載客營業之用，且各項代繳稅費、
    規費、保險費、分期付款及交通違規罰款由被告自行負擔，此觀諸前開雙方訂立
    之臺北縣計程車客運業自備車輛參與經營契約書第一條、第二條及第九條規定甚
    明，則被告因駕駛營業用小客車載客計程為業，依前開法規於車體上懸掛供車輛
    監理暨警察機關查驗管理之用的上開號牌，並依與自訴人之契約約定自行負擔交
    通違規罰鍰等費用，縱其未依約繳納積欠自訴人之上開費用，而仍使用前揭號牌
    懸掛於車輛上，惟此應屬民事糾葛，尚難認被告主觀上有何侵占前開車牌之犯意
    。
三、綜上事證，被告雖坦認確有積欠自訴人前述管理費等規費未繳，且仍使用三Ｎ─
    四五一號車牌之事實，然依前述，應認被告持有該號牌，主觀上尚無為自己不法
    所有之意圖，是其所為與刑法第三百三十五條侵占罪之構成要件未合，此外，本
    院亦查無其他積極證據可證被告有何侵占犯行，不能證明被告犯罪，揆諸首揭法
    條及說明，自應為被告無罪之判決。
四、據上論斷，應依刑事訴訟法第三百四十三條、第三百零一條第一項，判決如主文
    。
中      華      民      國    九十一    年      五      月    三十一    日
                                      臺灣板橋地法院刑事第六庭
                                          審判長法  官  張谷輔
                                                法  官  林漢強
                                                法  官  陳明偉
右正本證明與原本無異。
如不服本判決，應於判決送達後十日內，向本院提出上訴狀。
                                                書記官  呂妍旻
中    華    民    國      九十一    年     五         月     三十一     日
